【裁判字號】    97,重訴,4410
【裁判日期】    980123
【裁判案由】    毒品危害防制條例
【裁判全文】
臺灣臺中地方法院刑事判決            97年度重訴字第4410號
公  訴  人  臺灣臺中地方法院檢察署檢察官
被      告  丙○○
                    （現於台灣台中看守所羈押中）
指定辯護人  本院公設辯護人乙○○
上列被告因違反毒品危害防制條例案件，經檢察官提起公訴（97
年度偵字第21563號），本院判決如下：
    主    文
丙○○共同犯運輸第一級毒品罪，處有期徒刑拾柒年。扣案之第
一級海洛因捌包（驗餘合計淨重陸佰捌拾肆點柒捌公克）均沒收
銷燬之；扣案之粉紅色女用緊身束褲壹件及門號為000000
00000號之行動電話壹支，均沒收。
    犯罪事實
一、丙○○明知海洛因係屬毒品危害防制條例第2條第2項第1款
    所規範之第一級毒品，未經許可，不得非法持有、運輸、私
    運進出口，竟與真實姓名年籍不詳、綽號「瘦仔」之成年男
    子共同基於運輸第一級毒品海洛因之犯意聯絡，先於民國97
    年9月9日前之某日，先由該綽號「瘦仔」之成年男子於大陸
    地區將號碼為00000000000號之行動電話交付丙○○，作為
    二人聯絡之用，再於97年9月9日上午7時30分許，由綽號「
    瘦仔」之成年男子撥打上開行動電話予丙○○，約定以新臺
    幣（下同）10萬元之代價委託丙○○運送第一級海洛因回臺
    灣，經丙○○應允後，該綽號「瘦仔」之成年男子即與丙○
    ○相約於大陸深圳金碧源飯店803號房見面，丙○○依約前
    至金碧源飯店803號房會合後，該綽號「瘦仔」之成年男子
    即提供粉紅色女用緊身束褲予丙○○穿著，再將包裝妥善之
    海洛因藏置於丙○○所穿著之女用緊身束褲內，以便讓丙○
    ○夾帶入境，丙○○隨即於當日自大陸地區深圳經香港，搭
    乘香港快運航空公司U02108班機返臺，嗣於同日14時30分許
    ，丙○○自臺中縣清泉崗國際機場入境時，為警查獲，並當
    場自丙○○身上扣得前開海洛因8包（驗餘合計淨重684.78
    公克）、粉紅色女用緊身束褲1件及門號分別為00000000000
    號、00000000000號之行動電話2支。而丙○○運輸第一級毒
    品海洛因之報酬10萬元尚未取得。
二、案經法務部調查局航業海員調查處臺中站移送臺灣臺中地方
    法院檢察署檢察官偵查起訴。
    理    由
一、認定犯罪事實所憑之證據及理由﹕
    訊據被告丙○○固就上開自大陸地區運輸第一級海洛因入境
    臺灣之客觀事實不爭執，惟矢口否認知悉所運輸者為第一級
    毒品海洛因，辯稱﹕綽號「瘦仔」的成年男子告知伊其所運
    輸者為Ｋ粉，伊即以為係Ｋ粉而運輸云云。辯護人則為被告
    辯稱﹕被告以為身上所攜帶者為Ｋ他命，而Ｋ他命外觀上與
    海洛因均為白色粉末狀固體，若無實際施用顯難分辨其差別
    ，故被告主觀上並無運輸第一級毒品之犯意云云。經查﹕
  (一)被告對於運輸第一級毒品海洛因入境臺灣之事實，業已坦承
    不諱，並有海洛因8包扣案可憑，該8包海洛因之毛重為739
    公克，先經法務部調查局航業海員調查處初步以試劑鑑驗結
    果，呈嗎啡、海洛因反應，有該初步鑑驗報告單附卷可稽；
    再經法務部調查局濫用藥物實驗室鑑定後，鑑定結果為「送
    驗塊狀檢品8包均含第一級第6項毒品海洛因成分，合計淨重
    684.78公克（空包裝總重42.48公克），純度64.13 %，純質
    淨重439.15公克」，並有該鑑定書在卷可按。至於被告運輸
    毒品海洛因之代價，被告於檢調偵訊均坦承代價為10萬元，
    且被告從未提出任何非任意性供述之刑求抗辯，其後於本院
    審理中翻異前詞改稱代價為4萬元，顯係事後卸責之詞要難
    採信。因此，本案被告運輸毒品之代價應為10萬元無訛。
  (二)被告雖辯稱其主觀上並不知悉所運送者為第一級毒品海洛因
    云云，惟查被告係於97年9月9日自香港返台入境臺中清泉岡
    機場時，遭海關人員留置檢查，經脫衣檢查身體內部，在其
    穿著之女用束褲靠大腿鼠蹊部處查獲上開毛重739公克之毒
    品，有法務部調查局航業海員調查處臺中站97年9月9日搜索
    扣押筆錄在卷可稽，並有粉紅色女用緊身束褲一件扣案可佐
    。按被告為一男子，竟須穿著粉紅色女用緊身束褲，及將運
    輸之物品放置於所穿著之束褲內而加以運輸，則其對於其所
    運輸者為屬於毒品之違禁物品乙節，應當知之甚明。
  (三)按刑法第13條第1項明定：「行為人對於構成犯罪之事實，
    明知並有意使其發生者，為故意」。同條第2項明定：「行
    為人對於構成犯罪之事實，預見其發生而其發生並不違背其
    本意者，以故意論」。蓋以認識為犯意之基礎，無認識即無
    犯意可言，但不論其為「明知」或「預見」，皆為故意犯主
    觀上之認識，只是認識之程度強弱有別，行為人有此認識進
    而有「使其發生」或「任其發生」之意思，則形成犯意，前
    者為確定故意或直接故意，後者為不確定故意或間接故意（
    最高法院96年度台上字第4808號判決要旨參照）。
  (四)復查被告所運送之毒品毛重達739公克，且被告自承綽號「
    瘦仔」告知伊﹕這次數量比較多，會給伊10萬元等語（見偵
    查卷第6頁）。被告既承認其攜運毒品返臺，可獲得10萬元
    之代價，且一般人如自國內攜帶毒品出國，在國內及國外均
    有遭查獲之危險，而國內毒梟已能於國內自行配製愷他命毒
    品等情，亦為國內各類媒體多所報導為公眾週知之事實。則
    以被告運毒之代價10萬元，已屬經濟狀況穩定良好之一般人
    2 至3個月收入觀之，被告顯然可知悉、預見其所攜運者，
    應係毒品危害防制條例所列管、且價值昂貴、於國內不易取
    得之海洛因、鴉片等之毒品，而非價值普通於國內即可取得
    之愷他命毒品，竟仍不違背其本意應允運輸入境，是其有運
    輸第一級毒品海洛因之不確定故意，至為灼然。
  (五)再查政府對於毒品之查緝甚嚴，處罰甚重，關於毒品海洛因
    犯罪之查獲，報章、雜誌、電視等媒體，亦經常報導，甚至
    在機場入境處以顯著標語提示，被告年近40歲，並曾從事擔
    任服務生、飯店櫃檯等業務，為具有相當智識及社會經驗之
    人，且被告自96年10月至97年9月之間有多次出國紀錄，有
    被告之入出境資料在卷可稽，則被告對毒品海洛因屬重大危
    害社會治安之物，自難諉為不知。又近年來政府為杜絕毒品
    氾濫，對於查緝製造、運輸、販賣、轉讓及施用毒品等工作
    ，無不嚴加執行，經常使用大眾媒體宣導毒品種類、施用後
    果、製造、販賣、運輸、轉讓毒品之刑責等，並於每次破獲
    大量毒品或搜索夜店時，均藉由媒體再次宣導提醒社會大眾
    認識毒品及其後果，因此毒品之種類、品樣、形式均不時出
    現於大眾媒體之上，被告難謂對毒品種類、樣式無所認知。
    而走私毒品進口者，多以夾藏方式為之，媒體多有披載，被
    告既具有相當閱歷、經驗及判斷力，為圖事成可得10萬元之
    報酬，竟甘受利用，充當「交通」角色，收受夾藏之毒品，
    當能懷疑夾藏之物乃價值不菲之海洛因，亦足見被告確有運
    輸海洛因之不確定故意。
  (六)另辯護人雖為被告辯稱Ｋ他命外觀上與海洛因均為白色粉末
    狀固體，若無實際施用顯難分辨其差別云云。然查被告既已
    知所攜帶入境之物品係毒品，而第一級毒品海洛因，俗稱：
    白粉、四號仔，呈白色結晶粉末，有時以海洛因磚形式出現
    ；第三級毒品愷他命，俗稱：Ｋ他命、卡門、Ｋ仔，一般製
    成錠或膠囊；兩種毒品之種類及呈現之樣式殊多不同，不難
    分辨，而本件查獲之毒品均呈白色結晶粉末，並非呈藥錠或
    膠囊，有查獲照片在卷足憑。且本件被告自「瘦仔」處取得
    所攜運之毒品時，即已見到該毒品之外形、包裝為何，故其
    對於「瘦仔」所指示運輸之毒品種類及樣式自知之甚明，參
    酌其平日可自大眾傳播媒體獲得毒品之認知，被告對於其等
    運輸之毒品為第一級毒品海洛因，實難推諉不知。
  (七)綜上事證，足證被告確有運輸第一級毒品之客觀犯行及主觀
    犯意，被告之辯解尚難採信。本件事證明確，被告之犯行洵
    堪認定。
二、論罪科刑﹕
  (一)按海洛因為毒品危害防制條例第2條第2項第1款所列之第一
    級毒品，並為行政院依懲治走私條例第2條第4項授權公告之
    甲項管制進出口物品，不得運輸亦不得私運進口，是核被告
    丙○○運輸且私運進口第一級毒品海洛因之行為，係犯毒品
    危害防制條例第4條第1項之運輸第一級毒品罪及懲治走私條
    例第2條第1項之私運管制物品進口罪。被告持有第一級毒品
    海洛因之低度行為，為運輸毒品之高度行為所吸收，不另論
    罪。被告與綽號「瘦仔」之成年男子間，就運輸私運海洛因
    之犯行，有犯意聯絡及行為分擔，為共同正犯。被告以一運
    輸私運海洛因進口之行為，觸犯上開二罪名，應依刑法第55
    條想像競合犯之規定，從一重論以運輸第一級毒品罪。
  (二)次按我國立法者有鑑於毒品氾濫，危害國人心靈、身體健康
    甚鉅，而在毒品危害防制條例第4條第1項規定，對運輸第一
    級毒品罪科處法定本刑為死刑或無期徒刑之重刑，然運輸毒
    品在現實上有首謀、附從甚至交通之別，運輸之毒品亦有數
    量、重量、純度之分，個案中甚至有犯罪動機、犯罪手段等
    差別，如不分案情，一律量處死刑或無期徒刑，幾無視作案
    情節以量處恰當刑期之轉圜空間，而與憲法上比例原則有違
    。職是之故，若審酌個案情狀，認為處以有期徒刑，即可收
    懲儆之效，並足以達到防衛社會目的者，自非不可依客觀之
    犯行與主觀之惡性二者加以考量其情狀，是否有可憫恕之處
    ，適用刑法第59條之規定酌量減輕其刑，期使個案裁判之量
    刑，能斟酌至當，符合比例原則。經查﹕本件被告受10萬元
    鉅額報酬之利誘，始鋌而走險，自大陸地區以上開方式夾帶
    海洛因運輸及私運入境，致觸犯重罪刑章，其運輸海洛因之
    數量固然甚多，然因於被告入境時即遭警查扣，並未外流造
    成實害，且被告於查獲之始即將運輸毒品之經過細節供述詳
    盡，並表現悔意（見97年9月9日法務部調查局航業海員調查
    處臺中站之調查筆錄），核其情節，被告之惡性尚非至重大
    不赦，而仍具教化可能性，若處以法定最低本刑無期徒刑，
    猶嫌過重，實屬情輕法重，在客觀上足以引起一般之同情，
    難認無可憫恕之處，爰依刑法第59條規定，酌量減輕其刑。
  (三)爰審酌被告為謀個人私利，運輸毒品，且本件所查獲之毒品
    驗餘合計淨重達684.78公克，對社會治安危害甚鉅，被告所
    為殊值非難；兼衡酌被告前未曾因故意犯罪受有期徒刑以上
    刑之宣告，並非前科累累之人，其於查獲之初即坦承運輸毒
    品之客觀犯行，並就運輸毒品之經過細節供述詳盡，及表示
    悔意，雖其於本院審理時忽就約定之報酬更易前詞改稱係約
    定「4萬元」而非「10萬元」報酬，惟此應係被告希圖獲取
    較輕罪刑所致，而難謂被告更易前詞即表示其對於本件犯行
    不再具有悔意等一切情狀，量處如主文所示之刑。公訴人雖
    具體求處無期徒刑，惟本院斟酌上情，認公訴人之求刑尚嫌
    過重，附此敘明。至於公訴意旨請求對被告諭知刑前強制工
    作乙節，查被告除於88年間因侵占遺失物案件，經判處罰金
    二千元外，並無其他犯罪紀錄，有臺灣高等法院被告前案紀
    錄表附卷可稽，足見被告並非長期之犯罪者，尚難認係有犯
    罪之習慣或因遊蕩或懶惰成習而犯罪者，公訴意旨上開請求
    ，自有未合，尚難依其所請，併此敘明。
  (四)扣案之第一級毒品海洛因8包（驗餘合計淨重684.78公克）
    ，為查獲之毒品，不問屬於被告與否，均應依毒品危害防制
    條例第18條第1項前段規定宣告沒收銷燬之。扣案之門號為
    00000000000號之行動電話1支及粉紅色女用緊身束褲1件，
    為共犯即綽號「瘦仔」所有交付被告供本件運輸毒品犯罪所
    用之物，業經被告供明在卷，應依刑法第38條第1項第2款規
    定，宣告沒收。另扣案之門號為00000000000號之行動電話1
    支，被告供稱與本案無關，亦無相關事證足認係供作本件犯
    罪所用之物，爰不為沒收之諭知，併予敘明。
據上論斷，應依刑事訴訟法第299條第1項前段，毒品危害防制條
例第4條第1項、第18條第1項前段，懲治走私條例第2條第1項，
刑法第11條、第28條、第55條、第59條、第38條第1項第2款，判
決如主文。
本案經檢察官甲○○到庭執行職務。
中    華    民    國    98    年    1     月    23    日
                刑事第十五庭  審判長法  官  巫淑芳
                                    法  官  劉麗瑛
                                    法  官  戴嘉慧
上正本證明與原本無異。
如不服本判決，應於收受送達後10日內向本院提出上訴書狀（應
敘述具體理由並附繕本）。
上訴書狀如未敘述理由，應於上訴期間屆滿後20日內補提理由書
於本院。
                                    書記官  劉晴芬
中    華    民    國    98    年    1     月    23    日
【附錄本案論罪科刑法條】
毒品危害防制條例第4條
製造、運輸、販賣第一級毒品者，處死刑或無期徒刑；處無期徒
刑者，得併科新臺幣1千萬元以下罰金。
製造、運輸、販賣第二級毒品者，處無期徒刑或7年以上有期徒
刑，得併科新臺幣7百萬元以下罰金。
製造、運輸、販賣第三級毒品者，處5年以上有期徒刑，得併科
新臺幣5百萬元以下罰金。製造、運輸、販賣第四級毒品者，處3
年以上10年以下有期徒刑，得併科新臺幣3百萬元以下罰金。
製造、運輸、販賣專供製造或施用毒品之器具者，處1年以上7年
以下有期徒刑，得併科新臺幣1百萬元以下罰金。
前五項之未遂犯罰之。


司法院資訊處製作；財團法人民間司法改革基金會備份。
